【裁判字號】    95,聲再,3
【裁判日期】    951212
【裁判案由】    聲請再審
【裁判全文】
臺灣高雄地方法院民事裁定               95年度聲再字第3號
再審聲請人  中央存款保險股份有限公司
法定代理人  丁○○
再審相對人  甲○○
            乙○○
            丙○○
上列當事人間損害賠償事件，再審聲請人對於民國95年9 月18日
本院94年度金字第1 號所為繳納裁判費之裁定聲請再審，本院裁
定如下：
    主  文
原裁定廢棄。
再審聲請人應向本院繳納之訴訟費用額確定為新臺幣柒拾伍萬壹
仟壹佰柒拾參元，及自本裁定送達翌日起至清償日止，按週年利
率百分之五計算之利息。
再審相對人應向本院繳納之訴訟費用額確定為新臺幣參拾貳萬壹
仟玖佰參拾壹元，及自本裁定送達翌日起至清償日止，按週年利
率百分之五計算之利息。
再審聲請費用由再審相對人負擔。
    理  由
一、聲請再審意旨略以：再審聲請人前依行政院金融重建基金設
    置及管理條例（下稱重建基金條例）相關規定，對再審相對
    人提起損害賠償之訴，經本院以94年度金字第1 號判決再審
    聲請人部分勝訴，訴訟費用由再審相對人負擔3/10，餘由再
    審聲請人負擔確定。而依重建基金條例第17條第3 項規定，
    聲請人依該條例提起訴訟時，暫免繳納裁判費，衡理該訴訟
    之裁判費即應由國庫墊付，聲請人於判決確定後，亦無庸繳
    納裁判費，詎再審聲請人竟於民國95年9 月20日接獲本院94
    年度金字第1 號裁定，命再審聲請人補繳第一審裁判費之全
    部，此與上開條文規定之意旨顯然有悖；退步言之，縱認再
    審聲請人於判決確定後，仍需繳納裁判費，惟本件確定判決
    結果，再審聲請人僅需負擔7/10之訴訟費用，餘則應由再審
    相對人負擔，則法院自應依職權裁定再審相對人負擔部分之
    訴訟費用，並於命再審聲請人繳納訴訟費用之裁定中，予以
    扣除，而非逕以裁定命再審聲請人補繳全部之裁判費，是以
    前揭補費之裁定適用法規顯有錯誤，且裁定前後文亦有矛盾
    之情事，為此，爰依民事訴訟法第507 條、第496 條第1 項
    第1 、2 款規定聲請再審等情。並聲明求為判決：原裁定廢
    棄。
二、按再審之訴，應於30日之不變期間內提起；前項期間自判決
    確定時起算，判決於送達前確定者，自送達時起算；其再審
    之理由發生或知悉在後者，均自知悉時起算。但自判決確定
    後已逾5 年者，不得提起。又裁定已經確定，而有第496 條
    第1 項或第497 條之情形者，得準用本編之規定，聲請再審
    ，民事訴訟法第500 條第1 項、第2 項、第507 條分別定有
    明文。查本件再審聲請人係對本院94年度金字第1 號命補繳
    裁判費之確定裁定聲請再審，而該補費裁定並非訴訟程序進
    行中所為之裁定，而係訴訟終結後之裁定，依法得為抗告，
    雖該裁定後載不得抗告，但並未影響其得抗告之性質，是該
    裁定於95年9 月20日送達再審聲請人時，於同年月30日始告
    確定乙節，業據本院依職權調閱上開卷宗查核無誤，並有送
    達證書附卷可憑，是以再審聲請人於95年10月24日向本院聲
    請再審，並未逾30日之不變期間，合先敘明。
三、次按存保公司得於重建基金授與訴訟實施權後，以自己之名
    義，對應負賠償責任之人提起民事訴訟或聲請承當訴訟；存
    保公司依前項規定提起訴訟時，暫免繳納裁判費，重建基金
    條例第17條第2 項、第3 項前段分別定有明文。而上開條文
    既明定「暫免」繳納裁判費，非規定「免徵」裁判費，則依
    文義解釋，存保公司依重建條例規定提起訴訟時，僅於訴訟
    終結前有暫免繳納裁判費之效力，至訴訟終結後此項暫免之
    費用，應仍向負擔訴訟費用之當事人徵收之。再按法院未於
    訴訟費用之裁判確定其費用額者，第一審受訴法院於該裁判
    有執行力後，應依聲請以裁定確定之；又確定之訴訟費用額
    ，應於裁定送達之翌日起，加給按法定利率計算之利息；另
    經准予訴訟救助者，於終局判決確定或訴訟不經裁判而終結
    後，第一審受訴法院應依職權以裁定確定訴訟費用額，向應
    負擔之當事人徵收之，民事訴訟法第91條第1 項、第3 項、
    第114 條第1 項前段亦規定甚詳。本件當事人間因請求損害
    賠償事件，經本院以94年度金字第1 號判決確定，訴訟費用
    由再審相對人負擔3/10，餘由再審聲請人負擔乙情，業據本
    院依職權調取上開卷宗審核無訛，又第一審訴訟費用，因再
    審聲請人援引重建基金條例第17條第3 項之規定而准其暫免
    繳納，茲本件既經判決確定，則有關訴訟費用之負擔，自應
    由本院以裁定確定之。經查，本件訴訟標的金額為新台幣（
    下同）123,513,710 元，應徵第一審裁判費1,073,104 元，
    依再審相對人負擔3/10、餘由再審聲請人負擔之計算結果，
    再審相對人應繳納之訴訟費用為321,931 元（1,073,104 ×
    3/10＝321,931 ，元以下4 捨5 入），再審聲請人應繳納之
    訴訟費用則為751,173 元（1,073,104 ×7/10＝751,173 ，
    元以下4 捨5 入），原審裁定命再審聲請人補繳裁判費1,07
    3,104 元，殊有未洽，再審意旨指摘原裁定不當，求予廢棄
    ，為有理由，爰裁定如主文所示。
四、據上論結，本件再審聲請為有理由，依民事訴訟法第95條、
    第91條第1 項、第3 項、第78條，裁定如主文。
中    華    民    國    95    年    12    月    12    日
                      民事第二庭法  官  莊珮君
正本係照原本作成。
不得抗告。
中    華    民    國    95    年    12    月    12    日
                                書記官  何明昌


司法院資訊處製作；財團法人民間司法改革基金會備份。
